【裁判字號】    95,交聲,708
【裁判日期】    950616
【裁判案由】    交管條例聲異
【裁判全文】
臺灣板橋地方法院交通事件裁定         95年度交聲字第708號
原處分機關  交通部公路總局臺北區監理所
異  議  人  甲○○
                      樓
上列異議人因違反道路交通管理處罰條例案件，對於交通部公路
總局臺北區監理所於民國95年4 月14日以北監營裁字第裁40-c00
000000號所為之裁決處分（原舉發案號：臺北縣政府警察局北縣
警交字第c00000000 號），聲明異議，本院裁定如下：
    主      文
異議駁回。
    理      由
一、異議意旨略以：異議人即受處分人甲○○於民國95年3 月20
    日22時49分許，駕駛650 －ＭＴ號營業小客車，途經臺北縣
    三重市○○○○街跟42巷之路口，當時該處之號誌燈係處於
    綠燈狀態，其始左轉，但因要等待對向直行車通過，故其將
    車停在斑馬線和黃線網狀區間，俟對向直行車均通過後，其
    始繼續左轉，惟此時號誌燈已轉為紅燈，因此其被當時執勤
    之交通警察攔查，以異議人係違反道路交通管理處罰條例第
    53條第1 項之「汽車駕駛人，行經有燈光號誌管制之交岔路
    口闖紅燈」加以舉發，並被原處分機關交通部公路總局臺北
    區監理所於95年4 月14日以北監營裁字第裁40-c00000000號
    裁決處異議人罰鍰新臺幣（下同）二千七百元，並記違規點
    數三點，惟當時執勤之員警係在臺北縣三重市○○○○街42
    巷11之1 號處攔查，自該處根本看不到異議人當時確係綠燈
    左轉，因停等直行車後號誌轉為紅燈所致，為此不服，請求
    撤銷原處分云云。
二、按「汽車駕駛人，行經有燈光號誌管制之交岔路口闖紅燈者
    ，處新臺幣一千八百元以上五千四百元以下罰鍰」，道路交
    通管理處罰條例第53條第1 項定有明文。再按汽車駕駛人有
    第53條第1 項之情形者，除依原條款處罰鍰外，並記違規點
    數三點，同條例第63條第1 項第3 款亦定有明文。
三、經查：
  (一)本件異議人即受處分人甲○○於95年3 月20日22時49分許，
    駕駛650 －ＭＴ號營業小客車，途經臺北縣三重市○○○○
    街42巷口，因紅燈左轉，被當時執勤之交通警察攔查，以異
    議人係違反道路交通管理處罰條例第53條第1 項之「汽車駕
    駛人，行經有燈光號誌管制之交岔路口闖紅燈」加以舉發，
    並被原處分機關交通部公路總局臺北區監理所於95年4 月14
    日以北監營裁字第裁40-c00000000號裁決處異議人罰鍰二千
    七百元，並記違規點數三點等情，此有臺北縣政府警察局北
    縣警交字第c00000000 號舉發違反道路交通管理事件通知單
    與交通部公路總局臺北區監理所95年4 月14日北監營裁字第
    裁40-c00000000號違反道路交通管理事件裁決書各一件在卷
    可稽。惟異議人固坦承有於上開時地，駕駛650 －ＭＴ號營
    業小客車左轉之情，然否認有上開違規行為，並以前揭情詞
    置辯。然查，證人即原舉發值勤員警乙○○到庭具結證稱：
    「當時庭上異議人開計程車，（從）五谷王北街南往北，也
    就是三重往蘆洲的方向，然後異議人車子到達五谷王北街42
    巷時，計程車到42巷口左轉，我們就是在42巷裡面取締，42
    巷裡面的號誌是綠燈時候，五谷王北街往蘆洲方向的號誌就
    是紅燈，我有看到紅燈，而異議人就直接開計程車紅燈左轉
    。」、「我所站的位置確實可以看到異議人紅燈左轉。」等
    語。參以，異議人亦同意證人上開所言之三重市○○○○街
    42巷時裡面的號誌是綠燈時候，異議人當時所在位置之五谷
    王北街往蘆洲方向的號誌就是紅燈之情（均見本院95年6 月
    15日訊問筆錄），足徵證人即執勤員警乙○○在當時所在之
    位置確可以看到異議人所在位置之號誌燈，且執勤員警乙○
    ○亦看到異議人當時確係駕車紅燈左轉，故異議人當時確係
    駕車行經有燈光號誌管制之交岔路口闖紅燈一節，堪以認定
    。
  (二)參以，證人乙○○與異議人素不相識，亦無怨隙，應無故意
    為不實證述之可能，是異議人於前揭時、地駕駛汽車之上開
    違規事實，堪以認定。再交通警員掣單舉發違反道路交通管
    理處罰條例所列之違規事實，本質上為行政處分，係公務員
    基於職務上權力，依法就特定之具體事件所為具有公法上效
    果之單方行政行為，基於公務員為公法上行為具有公信力之
    原則，該行政處分當可被推定為真正，其據以依法處分之事
    實認定亦為真正無誤，此與民事訴訟法第355 條第2 項規定
    ：「文書依其程式及意旨得認作公文書者，推定其為真正」
    之情形相同；反之，若謂公務員一切行政行為均需預留證據
    以證其實，則國家行政勢必窒礙難行，據此，刑事訴訟法就
    犯罪證據有關之規定中與屬行政秩序罰之交通違規裁罰本質
    不合之部分，自不在準用之列。從而，異議人既未就執勤警
    員之舉發有誤提出相關證據以供調查，本院經查亦無任何證
    據足資證明其有捏造事實違法取締之情事，則執勤警員本其
    維護交通秩序、安全職責所為之舉發，自應受到合法、正確
    之推定。
  (三)本件異議人前開違規之事證已足堪認定，是原處分機關依前
    揭道路交通管理處罰條例之規定，以及「違反道路交通管理
    事件統一裁罰基準表」，就異議人上開違規之部分，裁處異
    議人罰鍰二千七百元，並記違規點數三點，並無何違法或不
    當之處，本件異議人之異議為無理由，應予駁回。
據上論斷，應依道路交通案件處理辦法第19條，裁定如主文。
中    華    民    國    95    年    6     月    16    日
                          臺灣板橋地方法院交通法庭
                              法  官  許必奇
以上正本證明與原本無異。
如不服本裁定應於送達後5日內向本院提出抗告狀
                              書記官  金和國
中    華    民    國    95    年    6     月    16    日


司法院資訊處製作；財團法人民間司法改革基金會備份。
